【裁判字號】    95,附民,209
【裁判日期】    951207
【裁判案由】    詐欺
【裁判全文】
臺灣高等法院刑事附帶民事訴訟判決     95年度附民字第209號
原      告  乙○○
被      告  甲○○
                    （現於台灣桃園女子監獄執行中）
上列被告因詐欺案件（95年度上易字第2116號），經原告提起附
帶民事訴訟，請求損害賠償，本院判決如下：
   主  文
被告應給付原告新臺幣拾壹萬玖仟玖佰捌拾陸元，及自95年11月
10日起至清償日止，按年息百分之五計算之利息。
原告其餘之訴及假執行之聲請均駁回。
   事  實
甲、原告方面：
一、聲明：
（一）被告應給付原告新台幣12萬9986元，及其中11萬9986元部
      分自民國93年11月23日起至清償日止，按年息百分之五計
      算之利息。
（二）訴訟費用由被告負擔。
（三）請准為假執行。
二、陳述：原告於93年11月22日遭不詳人士以電話詐稱有人在聯
    邦銀行冒用原告身份證辦理現金卡並冒領 20000元，要求原
    告打電話至0000000000轉 808找金融管制中心王主任，經原
    告撥打接通後，自稱王主任之人即要求原告依指示至臺北市
    武功國小旁郵局自動提款機操作，原告因而陷於錯誤，分別
    於同日13時5分、8分將新台幣19987元及99999元轉入被告所
    有之誠泰銀行內湖分行 0000000000000號帳戶。原告嗣後始
    知受騙，因此共損失119986元。被告將個人帳戶提供他人作
    為詐騙犯罪之用，由他人以詐術使原告將金錢匯入被告帳戶
    中，導致原告金錢損失，已與實施詐術之人構成民法第 184
    條及第 185條之共同侵權行為，自應就原告所受之119986元
    負連帶賠償之責。又不法侵害他人之人格法益而情節重大者
    ，被害人雖非財產上損害，亦得請求賠償相當之金額，乃民
    法第195條第1項所明定，被告明知詐欺行為係刑法所處罰之
    行為，仍提供帳戶、提款卡等工具，與他人共同從事使人為
    意思不自由決定藉以獲取不法利益之犯罪，已屬嚴重侵害原
    告人格權之重大侵權行為，原告自得請求被告賠償非財產上
    之損害，考量被告行為及原告所受侵害之情形，原告請求被
    告賠償 1萬元之精神慰撫金。被告應賠償原告共計12萬9986
    元。
三、證據：引用刑事案件之證據。
乙、被告方面：
一、聲明：原告之訴及假執行之聲請均駁回。
二、陳述：否認原告主張之詐欺犯行，並無對原告侵權行為，自
    毋庸賠償原告。
   理  由
一、原告主張被告提供所有之誠泰銀行內湖分行第000000000000
    0號帳戶予王主任等詐欺集團使用，而詐騙原告匯入款項119
    986 元之事實，業經本院刑事判決認定在案。則原告主張被
    告有詐欺侵權行為之事實，應堪以認定。
二、本件原告基於侵權行為之法律關係，請求被告損害賠償，即
    屬有據。按因犯罪而受損害之人，於刑事訴訟程序得附帶提
    起民事訴訟，而提起是項訴訟限於起訴之犯罪事實侵害個人
    權益致生損害者，始得為之。本件原告係因被告犯罪而受有
    損害之人，從而原告請求被告賠償119986元，及自本件起訴
    狀繕本送達被告之翌日即自95年11月 9日起至清償日止，按
    年息百分之五計算之遲延利息，為有理由，應予准許，逾此
    部分之請求，為無理由，應予駁回。又慰藉金之賠償須以人
    格權遭遇侵害，使精神上受有痛苦為必要（最高法院51年台
    上字第 223號判例要旨參照）。所謂人格權遭遇侵害，依據
    民法第 195條規定，係指身體、健康、名譽、自由、信用、
    隱私、貞操或其他人格法益受害而言，並不包括單純財產受
    損之情形。原告之財產因受被告詐欺而減少，與人格權受損
    之情形尚屬有別，所請賠償精神損失 10000元部分，自屬無
    據，此部分亦應予駁回。
三、原告雖聲請宣告假執行，惟本件為不得上訴之事件，經本院
    判決後即行確定，自無就原告勝訴部分宣告假執行之必要。
    從而，原告所為假執行之聲請，應予駁回。又訴訟費用並未
    在刑事訴訟法第 491條準用之列，自毋庸命當事人負擔，附
    此敘明。
據上論結，本件原告之訴為一部有理由，一部無理由，爰依刑事
訴訟法第502條第1項、第 2項，判決如主文。
中    華    民    國    95    年    12    月    7    日
                  刑事第八庭審判長法  官  鄭文肅
                                  法  官  楊炳禎
                                  法  官  陳國文
以上正本證明與原本無異。
不得上訴。
                                  書記官  蔡棟樑
中    華    民    國    95    年    12    月    7    日


司法院資訊處製作；財團法人民間司法改革基金會備份。
